【裁判字號】    89,交易,522
【裁判日期】    891214
【裁判案由】    公共危險等
【裁判全文】
臺灣臺南地方法院刑事判決                        八十九年度交易字第五二二號
    公  訴  人  臺灣台南地方法院檢察署檢察官
    被      告  甲○○
右列被告因公共危險等案件，經檢察官提起公訴 (八十九年度偵字第八五九一號），
本院判決如左：
    主  文
甲○○服用酒類，不能安全駕駛動力交通工具而駕駛，處罰金貳萬元。如易服勞役，
以參佰元折算壹日。
其餘被訴過失傷害部分公訴不受理。
    事  實
一、甲○○於民國八十九年四月十九日二十一時二十分，明知其飲酒後已不能安全駕
    駛動力交通工具，竟仍駕駛車號ＵＭ─五五０五號自小客車，沿台南市○○○路
    ○段七八巷西向東方向行駛，行駛至該巷與大興街二八五巷口時，理應注意車輛
    行駛時，駕駛人應注意車前狀況，隨時採取必要之安全措施，交岔路口無交通號
    誌時，駕駛人更應減速慢行，而依當時情形，又無不能注意之情事，竟疏於注意
    ，貿然進入岔路口，適有陳羿玲騎乘車號ＭＲＪ─０二五號重型機車，沿台南市
    ○○街二五八巷北向南方向行駛，欲穿越前開岔路口進入武聖路，亦疏未注意車
    前狀況及左方車應讓右方車先行，貿然進入路口，甲○○閃避不及，撞到陳羿玲
    ，致陳羿玲人車倒地，右踝關節內髁部骨折，警方到場處理後，以酒精檢測器對
    甲○○作呼氣酒精濃度測試，發覺高達０．六二毫克／公升而得知上情。
二、案經陳羿玲訴由台南市警察局第五分局報請臺灣臺南地方法院檢察署檢察官偵查
    起訴。
    理  由
有罪部分：
一、被告甲○○警訊中對於右揭時地酒後駕車之事實坦承不諱，而酒精使用後對人體
    之影響除造成自主神經系統亢奮與認知功能之暫時性缺損外，與駕駛能力有關者
    為對於移動景物的追蹤能力、經強光照射後恢復視力及監視四周的注意力等，而
    此三種能力在夜間駕車時尤其重要，許多人飲酒後因沒有可自覺的生理反應，以
    致腦部功能已缺損而仍不自知照常開車，此乃許多酒後駕車造成意外事故的主因
    之一（台北醫學院附設醫院精神科蔡尚穎主任論文「酒精對人體生理與行為之影
    響」參照），亦為刑法修正增訂一百八十五條之三之立法理由，再道路交通安全
    規則第一百十四條第二款規定汽車駕駛人飲酒後吐氣超過每公升０．二五毫克以
    上者，不得駕車，即是基於酒精對人體中樞神經系統有麻醉作用，為維護安全駕
    駛，而為之禁止規定。再呼氣中酒精濃度每公升０．五五毫克或血液中酒精濃度
    在百分之０．一一以上，參考德國、美國之標準，肇事率為一般正常人之十倍，
    認為已達不能安全駕駛之標準，此有法務部於八十八年五月十日邀集交通部、行
    政院衛生署、中央警察大學等單位相關人員召開之研商訂定刑法第一百八十五條
    之三服用毒品、麻醉麻藥品、酒類或其他相類之物，不能安全駕駛交通工具之認
    定標準會議結論可參。而刑法第一百八十五條之三所稱服用酒類或其他相類之物
    ，不能安全駕駛動力交通工具之公共危險條款，係屬抽象危險犯之規定，此種抽
    象危險係伴隨飲酒過量之行為而當然成立。換言之，只需客觀上有此種行為出現
    ，危險即視為存在，是否果真肇事，並不影響公共危險罪責之成立；如確實駕車
    肇禍，其刑責之明顯更不待言。又前揭德、美等國之認定標準，對於酒精濃度吐
    氣已達每公升零點五五毫克，或血液濃度達百分之零點一以上，肇事率為一般正
    常人之十倍，認為已達「不能安全駕駛」之標準，至於上揭數值以下之行為，如
    輔以其他客觀事實得作為「不能安全駕駛」之判斷，亦認為應依刑法第一百八十
    五條之三之規定處以刑罰，此有法務部八十八年五月十八日法八八檢字第一六六
    九號函可資參照。經查，被告於飲酒後吐氣所含酒精成份已逾每公升０．五五毫
    克依前開規定不得駕車，其猶駕車外出並與他車發生碰撞，堪認被告確已無法安
    全駕駛動力交通工具。復有酒精濃度測試表一紙附卷可稽，本件事證已臻明確，
    被告犯行堪予認定。
二、核被告酒後駕車之行為，係犯刑法第一百八十五條之三重大違背安全駕駛罪。本
    院爰審酌被告犯罪之動機、目的、手段、其品性及智識程度、犯罪所生之危害，
    犯後態度等一切情狀，量處如主文所示之刑，並諭知易服勞役之折算標準，以示
    懲儆。
三、被告經合法傳喚，無正當理由不到庭，本院認本件係應科罰金之案件，爰依刑事
    訴訟法第三百零六條規定不待其陳述逕行判決。
公訴不受理部分：
一、按告訴乃論之罪，告訴人於第一審辯論終結前得撤回其告訴，又告訴經撤回者，
    應諭知不受理之判決，刑事訴訟法第二百三十八條第一項、第三百零三條第三款
    定有明文。
二、本件告訴人陳羿玲對被告提出告訴之過失傷害案件，起訴書認被告係觸犯刑法第
    二百八十四條第一項前段之過失傷害罪，依同法第二百八十七條前段之規定，須
    告訴乃論。茲據告訴人撤回其告訴（有撤回狀一件在卷可按），揆諸首開說明，
    應諭知不受理之判決。
據上論斷，應依刑事訴訟法第三百零六條、第三百零三條第三款、第二百九十九條第
一項前段、刑法第一百八十五條之三、第四十二條第二項、罰金罰鍰提高標準條例第
二條，判決如主文。
本案經檢察官柯怡伶到庭執行職務
中    華    民    國      八十九      年      十二      月     十四     日
                                臺灣臺南地方法院交通法庭
                                        法  官  張      菁
右正本證明與原本無異。
如不服本判決，應於判決送達後十日內向本院提出上訴狀( 應附繕本 )。
                                        書記官  林  木  村
中    華    民    國      八十九      年      十二      月     十四     日
附錄本案論罪科刑法條全文：
刑法第一百八十五條之三
服用毒品、麻醉藥品、酒類或其他相類之物，不能安全駕駛動力交通工具而駕駛者，
；處一年以下有期徒刑、拘役或三萬元以下罰金。


司法院資訊處製作；財團法人民間司法改革基金會備份。
